【裁判字號】    97,交聲,2550
【裁判日期】    970930
【裁判案由】    交管條例聲異
【裁判全文】
臺灣板橋地方法院交通事件裁定        97年度交聲字第2550號
原處分機關  交通部公路總局臺北區監理所板橋監理站
異  議  人
即受處分人  甲○○  49歲民.
上列受處分人因違反道路交通管理處罰條例案件，對於交通部公
路總局臺北區監理所板橋監理站民國97年9 月9 日所為之板監裁
字裁41－C00000000 號處分（原舉發通知單：北縣警交字第C000
00000 號），聲明異議，本院裁定如下：
    主  文
異議駁回。
    理  由
一、按汽車駕駛人駕駛汽車，應遵守道路交通標誌、標線、號誌
    之指示，並服從交通指揮人員之指揮，道路交通安全規則第
    90條定有明文；至所謂「號誌」，係指管制道路交通，表示
    行進、注意、停止，而以手勢、光色、音響、文字等指示之
    訊號，道路交通管理處罰條例第3 條第7 款亦有明定。次按
    汽車駕駛人，行經有燈光號誌管制之交岔路口紅燈右轉者，
    處新臺幣600 元以上1,800 元以下罰鍰，並記違規點數3 點
    ，道路交通管理處罰條例第53條第2 項、第63條第1 項第3
    款分別定有明文。
二、原處分意旨以：異議人即受處分人甲○○於民國（下同）97
    年7 月6 日10時45分許，騎乘車號：HGY－329號普通重型機
    車，行經有燈光號誌管制之臺北縣新店市○○路與安業路交
    岔路口，因有闖紅燈（新店往中和方向）行為，經在場執勤
    之臺北縣政府警察局交通隊新店分隊員警發現予以攔停，並
    告知異議人有如上交通違規事實後，由該執勤員警以異議人
    違反道路交通管理處罰條例第53條第1 項規定，填製臺北縣
    政府警察局北縣警交字第C00000000 號舉發違反道路交通管
    理事件通知單（下稱舉發通知單）當場舉發，其應到案日期
    係97年7 月21日前，應到案處所為板橋監理站。案經移送原
    處分機關即交通部公路總局臺北區監理所板橋監理站，異議
    人不服上開舉發違規，向原處分機關提出申述，經原處分機
    關向舉發機關再行查明結果，舉發機關研議本件違規地點係
    前揭安康路右轉安業路之路段，為弧形右轉彎道路況，而更
    正異議人之違規事實為「紅燈右轉」，同時更正舉發法條依
    據為道路交通管理處罰條例第53條第2 項；原處分機關亦認
    定異議人確有前揭「紅燈右轉」之違規，依道路交通管理處
    罰條例第53條第2 項規定，以板監裁字裁41－C00000000 號
    裁決書裁處異議人罰鍰新臺幣（下同）600 元，並記違規點
    數3 點（罰鍰部分已繳納結清）。
三、異議人聲明意旨則稱：該處不到5 公尺有2 個燈號；而依習
    慣法則，燈號設立右手邊，並非以其他方式設置；伊遇紅燈
    有停等，綠燈時始行駛，且伊與警員溝通時，另有3 、4 人
    被攔下開罰，然而被攔下之人亦均有停等；舉發人同意闖紅
    燈更改為紅燈右轉，然伊依舊主張係綠燈通行，因視覺告訴
    伊已轉換綠燈，可以通行等云云。
四、經查：
(一)、異議人即受處分人甲○○有於97年7 月6 日10時45分許，騎
    乘車號：HGY－329號普通重型機車，在設有燈光號誌管制之
    臺北縣新店市○○路與安業路口，因有闖紅燈違規，為在場
    執勤之臺北縣政府警察局交通隊新店分隊員警攔停，經該執
    勤員警告知異議人有上揭違規事實，當場填製臺北縣政府警
    察局北縣警交字第C00000000 號舉發違反道路交通管理事件
    通知單（下稱舉發通知單）予以舉發，並將該舉發通知單通
    知聯交付異議人收受；嗣異議人向原處分機關提出不服陳述
    ，經原處分機關向舉發機關再行查證，為舉發機關研議本件
    違規地點道路情況後，因而更正異議人之違規事實為「紅燈
    右轉」，應依道路交通管理處罰條例第53條第2 項舉發，原
    處分機關認定舉發事實無誤，裁罰異議人罰鍰600 元，並記
    違規點數3 點等情，有異議人提出上開舉發通知單通知聯、
    違規案件陳述書等附卷可憑，復有舉發機關97年8 月28日北
    縣警店交裁字第0970043489號函、原處分機關97年9 月2 日
    北監板四字第0976012035號函各1 份在卷為據。又，參以異
    議人之不服陳述書及聲明異議狀所示內容，其對於有騎乘車
    號：HGY－329號普通重機車，在前揭時、地為警當場攔停，
    經警告知其有如上違規行為後填單舉發，並當場交付該舉發
    通知單通知聯予異議人收受等舉發經過情形，均陳明屬實無
    訛，且異議人向原處分機關為不服申述時，復提出上開舉發
    通知單通知聯供憑，是異議人確有旨開經警當場攔停並填單
    舉發前揭交通違規事實一節，可信為真實。
(二)、異議人因不服如上舉發違規，97年7 月16日向原處分機關提
    出不服陳述，由原處分機關函請舉發機關再行查明結果，經
    舉發機關以前述函文答復略稱：「主旨：有關HGY－329號普
    通重型機車違反道路交通管理處罰條例第53條舉發案（舉發
    通知聯：北縣警交字第C00000000 號）查處情形，……。說
    明：…二、查台端騎乘HGY－329號普通重型機車於97年7 月
    6 日10時45分，行經臺北縣新店市○○路與安業路交岔路口
    時，未依該交岔路口行車管制號誌為紅燈時停等，仍逕行由
    安康路穿越該交岔路口停止線往安業路方向行駛，為執行交
    通稽查勤務員警發現當場攔停，依違反道路交通管理處罰條
    例第53條第1 項規定，予以製單舉發。三、案復經查核上揭
    違規址處路段，由安康路右轉安業路路段係為弧形右轉彎道
    路況。所核，依上開路段行進方向應係為紅燈右轉之違規。
    是案，本分局經研議後，為避免爭議，同意依違反道路交通
    管理事件統一裁罰基準及處理細則第33條規定，予以更正違
    規法條為第53條第2 項：紅燈右轉舉發」等意旨，翔實說明
    本件舉發交通違規事證明確。再者，本件原舉發員警係依法
    於旨揭時、地執行交通稽查勤務，其與異議人並無任何仇隙
    怨懟，衡情並無任意虛詞構陷異議人之理。況且，原舉發員
    警於依法執行職務時，親眼目睹車號HGY－329號重機車之駕
    駛人即異議人確有「紅燈右轉」（行經安康路與安業路口，
    遇紅燈，不依規定停等，逕自穿越安康路之交岔路口停止線
    右轉安業路方向行駛）之違規行為，當場依法攔停並填單舉
    發之歷程，核與卷內其他客觀證據均無齟齬，亦未有何違背
    一般經驗或論理法則之情形。故據前所述，足認本件原舉發
    員警係在場目賭異議人有首開交通違規情事，乃將異議人攔
    停，並告知異議人有如上違規事實後，當場填單舉發，且將
    該舉發通知單通知聯交付異議人收受，本件原舉發員警所為
    如上當場舉發之程序，自屬完備、合法。復以，本院衡酌異
    議人於不服申述暨提出本件聲明異議時，均自承其確實騎乘
    車號：HGY－329號普通重機車，行經首開時、地一情（參聲
    明異議狀及異議人97年7 月16日申訴書之記載），僅以前述
    情詞為自己作出辯解，並未提出證據證明原舉發員警有何虛
    捏事實違法舉發情事，亦無陳明有何證據可供本院調查之，
    是以，本院尚無從採信異議人所述並作出對其有利認定。綜
    據前論，異議人有於旨揭時、地紅燈右轉之違規事實，至堪
    確信。從而，本件違規事證明確，原處分機關因據裁處異議
    人罰鍰600 元，並記違規點數3 點之處分，核無違法或不當
    ，本件異議為無理由，應予駁回。
五、據上論斷，應依道路交通案件處理辦法第19條，裁定如主文
    。
中    華    民    國    97    年    9     月    30    日
                        交通法庭法  官  黎錦福
上列正本證明與原本無異。
如不服本裁定，應於裁定送達後5 日內敘明抗告理由，向本院提
出抗告狀。
                                書記官  蔡麗春
中    華    民    國    97    年    9     月    30    日


司法院資訊處製作；財團法人民間司法改革基金會備份。
